【裁判字號】    99,簡抗,2
【裁判日期】    991129
【裁判案由】    聲請回復原狀
【裁判全文】
臺灣宜蘭地方法院刑事裁定               99年度簡抗字第2號
抗  告  人
即  被  告  張毓哲
上列抗告人即被告因傷害案件，不服本院中華民國99年8月31日
所為99年度聲字第465號裁定，提起抗告，本院合議庭裁定如下
：
    主  文
抗告駁回。
    理  由
一、抗告意旨以：抗告人張毓哲未曾收受鈞院99年度簡字第89號
    刑事簡易判決書，其父張水吟長期臥病在床，無法行動，不
    可能收受信件，其母張朱素連則僅會使用自己印章簽收妹妹
    文件，證人即郵差黃登賢每日送達郵件甚多，難保其記憶錯
    誤，其證言應不可採。而上開判決書應係其患有重度智障之
    弟張憲忠私自拿取張水吟之印章受領，而之後張憲忠亦未交
    予抗告人，導致抗告人逾越上訴期間，為此聲請回復原狀云
    云。
二、按非因過失，遲誤上訴、抗告或聲請再審之期間，或聲請撤
    銷或變更審判長、受命推事、受託推事裁定或檢察官命令之
    期間者，於其原因消滅後五日內，得聲請回復原狀。許用代
    理人之案件，代理人之過失，視為本人之過失，又因遲誤上
    訴或抗告或聲請再審期間而聲請回復原狀者，應以書狀向原
    審法院為之。其遲誤聲請撤銷或變更審判長、受命推事、受
    託推事裁定或檢察官命令之期間者，向管轄該聲請之法院為
    之。非因過失遲誤期間之原因及其消滅時期，應於書狀內釋
    明之。聲請回復原狀，應同時補行期間內應為之訴訟行為，
    刑事訴訟法第67條、第68條分別定有明文。
三、經查：
  (一)本件應送達抗告人之本院99年度簡字第89號刑事簡易判決書
    ，郵務人員於99年3月26日送至抗告人之住所地宜蘭縣員山
    鄉○○村○○路60之1號，因不獲會晤抗告人，已將該判決
    書付與該住所之同居人收受，有該送達證書存卷足稽（見99
    年度簡字第89號卷第29頁）。又證人即送達上開判決書之郵
    務士黃登賢結於原審到庭證稱：上開送達證書上「父代」2
    字為其所寫，但其上「張水吟」之印文係抗告人之母張朱素
    連拿張水吟之印章來蓋等語（見前揭卷第18頁），明確證述
    該判決書已付與該住所之同居人即抗告人之母張朱素連。
  (二)抗告人雖辯稱係其弟張憲忠以「張水吟」之印章收受，可能
    是證人黃登賢記錯云云。惟查，證人黃登賢證稱：「我確定
    當時是證人張朱素連用「張水吟」印章來簽收信件，如果是
    證人張憲忠來簽收，他都是利用簽名來簽收文件。」，並堅
    稱：「不會記錯」等語（見前揭卷第20頁）。而證人黃登賢
    與抗告人並無仇怨糾紛，抗告人之母張朱素連亦證稱：「（
    問：證人黃登賢是否都是負責送達信件去你家的郵務人員？
    ）是的。」，「（問：與證人黃登賢有無仇怨糾紛？）沒有
    ，他人還不錯。」等語（詳本院卷第22頁），是證人黃登賢
    當不至故意虛偽陳述，應可採信。
  (三)再證人即抗告人之母張朱素連雖否認有收受本院99年度簡字
    第89號刑事簡易判決書云云。惟查證人張朱素連證稱：「我
    女兒交代我簽收，我才會拿『張水吟』印章簽收。」等語（
    詳本案卷第21頁），足見證人張朱素連有以「張水吟」之印
    章代收家人信件之情形。再者，據證人張朱素連證述：「（
    問：證人黃登賢稱該處一星期可能有四天有信件，而你不識
    字，該如何處理你家的信件？）不知道，我沒有簽收過信件
    ，如果是水單、電話單等我都會請鄰居幫我看一下，收到這
    些單後我會放在神明桌上，家裡的人會看到。」等語（見前
    揭卷第23頁），可見證人張朱素連應為有識別能力之人，其
    雖不識字，但於收受信件時，會將信件放在住處之神明桌上
    ，再由家人取去自己之信件。又證人張朱素連雖證稱：「（
    問：你於家裡都簽收何人的信件？是否只簽收你女兒的信件
    ？）我不識字，如果我女兒沒有吩咐的話，我不會簽收我們
    家的掛號信件。」，「（問：你自己的掛號信件是否會簽收
    ？）我不識字，我的掛號信件我也不敢收，我沒有掛號信件
    ，我不會簽收。」等語（見前揭卷第24頁），表示如掛號信
    ，僅在女兒吩咐之情況下，代女兒收受，其餘包括自己之信
    件亦不收受云云。惟查證人張朱素連確曾為自己及抗告人收
    受本院99年8月6日傳票之事實，有送達證書2紙附卷存參（
    詳99年度簡字第89號卷第55、56頁），核與證人黃登賢證稱
    ：上開文件由其送達，並要求證人張朱素連拿自己的印章來
    簽收等語（見前揭卷第24頁）相符，而證人張朱素連與抗告
    人已於99年8月6日前至本院開庭，足認證人張朱素連確有收
    受該傳票，則證人張朱素連所述不收女兒以外之人的信件云
    云，即有不實。而證人張朱素連係抗告人之母，其所述未收
    受本院上述判決書云云，應係偏袒抗告人或記憶不清所致，
    尚無足採。
  (四)據上，上該判決書既由證人張朱素連於99年3月26日收受，
    自與送達與抗告人本人相同，則不論證人張朱素連事後是否
    轉交與抗告人，因本件郵務人員黃登賢送達判決書時，已依
    法付與抗告人住所有識別能力之同居人，即已生送達之效力
    ，抗告人之上訴期間，即應自送達日之翌日起算，且聲請回
    復原狀需非因過失始得為之，抗告人遲延本件上訴期間，顯
    非因天災或其他不應歸責於己之事由所致，核與聲請回復原
    狀之要件不合，抗告人回復原狀之聲請，即應不予准許。
四、從而，原審以前揭事由駁回抗告人回復原狀之聲請，於法並
    無違誤。本件抗告又提陳詞，亦未舉出證據資料以實其說，
    所為抗告核無理由，自應予以駁回。
五、爰依刑事訴訟法第412條，裁定如主文。
中    華    民    國    99    年    11    月    29    日
                  刑事第四庭審判長法  官  林楨森
                                  法  官  鄧晴馨
                                  法  官  陳雪玉
以上正本證明與原本無異。
本裁定不得再抗告。
                                  書記官  陳建宇
中    華    民    國    99    年    11    月    29    日

司法院資訊處製作；財團法人民間司法改革基金會備份。
